臺灣士林地方法院刑事判決　　　　　　 100年度簡上字第27號
上　訴　人　臺灣士林地方法院檢察署檢察官
被　　　告　孟繁璞
上列上訴人因被告詐欺案件，不服本院民國99年11月30日99年度
審簡字第1431號第一審刑事簡易判決（起訴書案號：99年度偵字
第11177 號）提起上訴，暨移請併案審理（臺灣臺南地方法院檢
察署100 年度偵字第390 號），本院管轄之第二審合議庭判決如
下：
    主  文
原判決撤銷。
孟繁璞幫助犯詐欺取財罪，處拘役伍拾日，如易科罰金，以新臺
幣壹仟元折算壹日。緩刑貳年。
    事  實
一、孟繁璞依其社會生活之通常經驗，可預見將自己金融機構之
    存摺、提款卡、取款密碼交付不認識之他人，可能成為幫助
    掩飾或隱匿不法集團收取他人受騙款項之用，致使被害人及
    警方追查無門，竟仍不違背其本意，基於幫助詐欺取財之犯
    意，於民國99年5 月21日16時許，在臺北縣三重市（現改制
    為新北市三重區○○○○路與自強路口麥當勞前，將其申辦
    之中國信託商業銀行（下稱中國信託）汐止分行第00000000
    0000000 號帳戶、華南商業銀行（下稱華南銀行）瑞祥分行
    第000000000000000 號帳戶之存摺、提款卡及密碼，提供予
    不詳之人，供其所屬詐欺集團作為犯罪所得存提匯款之用。
    嗣該詐欺集團成員基於意圖為自己不法所有之犯意，分別於
    (一)99年5 月24日17時47分許，撥打電話予莫如涔，誆稱其之
    前於燦坤電子購物時重複扣款，要求莫如涔持提款卡前往提
    款機操作，致莫如涔陷於錯誤，依指示於當日22時55分許，
    前往臺南市○○區○○路4 段212 號中國信託操作提款機，
    將新臺幣（下同）29,150元匯入孟繁璞上開中國信託帳戶內
    。(二)同日20時10分許，撥打電話予李，誆稱其之前於燦坤
    電子購物時，店員操作錯誤導致會分期重複扣款，復偽稱聯
    邦銀行客服人員，要求李持提款卡前往提款機操作，致李
    陷於錯誤，依指示於當日21時44分許，前往臺北縣林口鄉
    （現改制為新北市林口區○○○路468 號聯邦銀行操作提款
    機，將29,100元匯入孟繁璞上開華南銀行帳戶內。嗣莫如涔
    、李發覺有異，報警處理，始查獲上情。
二、案經莫如涔訴請新北市政府警察局汐止分局報告臺灣士林地
    方法院檢察署檢察官偵查起訴，暨臺灣臺南地方法院檢察署
    檢察官移送併案辦理。
    理  由
壹、證據能力：
    被告孟繁璞及檢察官對於以下本院作為得心證依據之各項證
    據資料經本院審理時逐項提示，均不爭執證據能力，且未於
    言詞辯論終結前聲明異議，視為同意作為證據，本院審酌各
    項證據作成時之狀況，認為並無不可信或不適當之情事，依
    刑事訴訟法第159 條之5 第2 項及第159 條之4 之規定，均
    認有證據能力，合先敘明。
貳、實體部分：
一、上開犯罪事實，業據被告於本院前審準備程序、本院準備程
    序及審理時均坦承不諱，且經證人即被害人莫如涔、李分
    別於警詢中指證明確（見99年度偵字第11177 號卷第12頁、
    第17頁），並有被害人莫如涔提出之中國信託自動櫃員機交
    易明細表、被害人李提出之聯邦銀行自動櫃員機交易明細
    表、華南商業銀行瑞祥分行99年7 月21日華瑞存字第990168
    號函暨檢附之被告所申設帳戶之客戶基本資料及存款往來明
    細表、中國信託商業銀行股份有限公司99年6 月18日中信銀
    字第09922271207246號函暨檢附之被告所申設帳戶之客戶開
    戶資料表及帳戶歷史交易查詢表各1 份等附卷可稽（見99年
    度偵字第11177 號卷第16頁、第21頁、第23頁至第25頁、第
    26頁至第33頁），足認被告之自白與事實相符，應堪認定屬
    實。
二、按銀行帳戶之提款卡、取款密碼事關個人財產權益之保障，
    其專有性甚高，除非本人或與本人親密關係者，難認有何理
    由可自由流通使用該提款卡，一般人均有妥為保管及防止他
    人任意使用之認識，且該等專有物品如落入不明人士手中，
    而未加以闡明正常用途，極易被利用為與財產犯罪有關之犯
    罪工具，此為一般人依通常生活認知所易於體察之常識，而
    有犯罪意圖者，非有正當理由，竟徵求他人提供帳戶、提款
    卡及取款密碼，客觀上可預見其目的，係供為某筆資金之存
    入後再行領出之用，且該筆資金之存入及提領過程係有意隱
    瞞其流程及行為人身分曝光之用意，一般人本於一般認知能
    力均易於瞭解（最高法院93年度臺上字第31號判決參照），
    是銀行帳戶提款卡因其高度專有性，倘有不明之金錢來源，
    甚而攸關個人法律上之責任，除非本人、與本人具有信賴關
    係或其他特殊原因，難認有何流通使用之可能；縱使特殊情
    況偶有交付他人使用之需，亦必然深入瞭解用途及合理性後
    ，再行提供以使用，方符常情。又有犯罪意圖者，不使用自
    己之帳戶，而要求他人提供帳戶，客觀上可預見其目的，係
    供為某筆資金之存入，後再行領出之用，且該筆資金之存入
    及提領過程係有意隱瞞其流程或避免行為人身分曝光之用意
    ，一般人本於一般認知能力均甚易於瞭解。而一般犯罪集團
    常以向不特定人收購或租用金融帳戶存摺之方法而從事如同
    本案之詐欺犯罪模式，報章、雜誌、電視亦常有報導。被告
    為成年人，對於將金融帳戶提款卡提供給他人使用有作為不
    法用途之風險，斷無不知之理，竟願將其提款卡及密碼等物
    交付予與其身分上不具密切關係之人，顯然對於該帳戶將作
    為不法使用，應屬有所認知。是雖依卷內事證並無積極證據
    證明被告知悉該詐欺正犯將如何犯罪，而無法認定被告有與
    該犯罪集團實施詐欺取財犯行之共同犯意聯絡，惟被告既對
    銀行帳戶交付他人使用，可能遭持以從事財產犯罪有所認知
    ，其有幫助他人犯詐欺取財罪之不確定犯罪故意甚明。綜上
    ，本件事證明確，被告幫助詐欺取財犯行洵堪認定，應依法
    論科。
三、核被告所為，係犯刑法第30條第1 項、第339 條第1 項之幫
    助詐欺取財罪，被告係對正犯資以助力而未參與犯罪行為之
    實施，應依刑法第30條第2 項減輕其刑。又被告以一提供帳
    戶之幫助詐欺之行為，同時幫助詐欺集團分別詐騙被害人莫
    如涔、李等2 人財物，係以一行為觸犯2 個幫助詐欺取財
    既遂罪，為想像競合犯，應以幫助詐欺取財既遂罪之一罪論
    斷。至於臺灣臺南地方法院檢察署檢察官移送併辦部分，經
    核被害人莫如涔、金額、時間、匯款帳戶，均與檢察官起訴
    事實相同，為同一事實，附此敘明。原審以被告犯幫助詐欺
    取財罪，犯行明確，予以論罪科刑，判處被告拘役50日，如
    易科罰金，以1,000 元折算壹日，緩刑2 年，並命被告應於
    100 年1 月15日前，給付被害人莫如涔10,000元；於100 年
    2 月15日前，給付被害人李10,000元。上訴人即臺灣士林
    地方法院檢察署檢察官以原審未徵詢被害人意見，逕以不到
    4 折之賠償金額，命被害人清償被害人，顯有不當等語，提
    起上訴，本院衡以被告於本院審理時自白犯行，且已依原審
    判決內容分別賠償被害人莫如涔、李，原審未及審酌於此
    有關犯罪後態度之事實，容有未洽。原審判決既有上開瑕疵
    ，自應由本院管轄第二審之合議庭予以撤銷改判。爰審酌被
    告一時失慮，交付上開2 帳戶供他人詐欺取財，助長詐騙財
    產犯罪之風氣，致使執法人員難以追查正犯之真實身分，增
    加被害人尋求救濟之困難，擾亂金融交易往來秩序，危害社
    會正常交易安全甚鉅，惟其並未因提供帳戶實際獲利，且犯
    後坦承犯行，已賠償被害人2 人，態度良好等一切情狀，認
    公訴人求處有期徒刑4 月或5 月，容嫌過重，而量處如主文
    所示之刑，並諭知易科罰金之折算標準。又被告未曾因故意
    犯罪受有期徒刑以上刑之宣告，有臺灣高等法院被告前案紀
    錄表1 份附卷可稽，其因一時失慮，致罹刑典，犯後已坦承
    犯行，並已賠償被害人2 人各10,000元，有本院準備程序筆
    錄、本院公務電話記錄在卷可稽，堪認被告經此刑之宣告後
    ，應能知所警惕而無再犯之虞，本院因認暫不執行其刑為當
    ，爰依刑法第74條第1 項第1 款之規定，宣告緩刑2 年，用
    啟自新。
據上論斷，應依刑事訴訟法第455 條之1 第1 項、第3 項、第36
9 條第1 項前段、第364 條、第299 條第1 項前段，刑法第30條
第1 項、第2 項、第339 條第1 項、第55條、第41條第1 項前段
、第74條第1 項第1 款，刑法施行法第1 條之1 ，判決如主文。
本案經檢察官顏珮珊到庭執行職務。
中    華    民    國   100    年    4     月    8     日
                  刑事第八庭審判長法  官  楊皓清
                                  法  官  黎惠萍
                                  法  官  高雅敏
以上正本證明與原本無異。
本件不得上訴。
                                  書記官  陳映羽
中    華    民    國   100    年    4     月    8     日
附錄本判決論罪法條
刑法第339 條第1 項
意圖為自己或第三人不法之所有，以詐術使人將本人或第三人之
物交付者，處5 年以下有期徒刑、拘役或科或併科1 千元以下罰
金。